臺灣高等法院高雄分院刑事裁定　　　　 96年度交抗字第219號
抗　告　人
即原處分機關　高雄市政府
異　議　人
即受處分人　　甲○○
上列抗告人因異議人違反道路交通管理處罰條例聲明異議案件，
不服臺灣高雄地方法院中華民國96年8月22日裁定（96年度交聲
字第45號），提起抗告，本院裁定如下：
    主  文
抗告駁回。
    理  由
一、異議意旨略以：異議人即受處分人甲○○於民國96年1 月7
    日1 時36分許，酒後騎乘車號XKY-562 號重型機車，行經高
    雄市○○路、瑞屏路口時，為警攔檢，測得呼氣中酒精濃度
    達每公升0.53毫克，且領有聯結車駕駛執照駕駛重型機車，
    遂予以製單舉發，嗣原處分機關乃依道路交通管理處罰條例
    第35條第1 項第1 款、第22條第1 項第4 款規定，裁處異議
    人罰鍰新台幣（下同）31,800元，並吊扣駕駛執照12個月，
    惟異議人為職業聯結車駕駛，沒有重型機車駕照，違規當時
    係持聯結車駕駛執照而駕駛重型機車，倘吊扣聯結車駕駛執
    照，將影響異議人全家生計，爰依法聲明異議，請求撤銷原
    處分等語。
二、按汽車駕駛人飲用酒類後其吐氣所含酒精濃度超過每公升0.
    25毫克者，不得駕車，道路交通安全規則第114 條第2 款定
    有明文。又汽車駕駛人，駕駛汽車經測試檢定有酒精濃度超
    過規定標準者，處1 萬5 千元以上6 萬元以下罰鍰，並當場
    移置保管其車輛及吊扣其駕駛執照1 年；汽車駕駛人，領有
    聯結車駕駛執照，駕駛重型機器腳踏車者，處1,800 元以上
    3,600 元以下罰鍰，並禁止其駕駛，道路交通管理處罰條例
    第35條第1 項第1 款、第22條第1 項第4 款亦分別明定。復
    依道路交通安全規則第2 條第1 款規定，該規則所規範之汽
    車，包含機器腳踏車在內，故機車駕駛人亦應遵守上揭規定
    。
三、經查：
（一）本件異議人於96年1 月7 日1 時36分許，領有聯結車駕駛
      執照駕駛重型機車，而酒後騎乘車號XKY-562 號重型機車
      ，行經高雄市○○路、瑞屏路口時，為警測得呼氣中酒精
      濃度達每公升0.53毫克，遂予製單舉發，嗣經原處分機關
      以異議人違規事實明確，依道路交通管理處罰條例第35條
      第1 項第1 款、第22條第1 項第4 款規定，於96年1 月10
      日以高市府交裁字第裁32-BO0000000號，裁處異議人罰鍰
      合計31,800元，並吊扣駕駛執照等事實，為異議人所不否
      認，並有高雄市政府警察局高市警交字第32-BO0000000號
      舉發違反道路交通管理事件通知單、原處分機關高市府交
      裁字第裁32-BO0000000號裁決書各1 份附卷可稽，是異議
      人上開違規事實明確，堪以認定。
（二）按94年12月14日修正、95年3 月1 日施行前之道路交通管
      理處罰條例第68條固規定「汽車駕駛人，因違反本條例及
      道路交通安全規則之規定，受吊扣或吊銷駕駛執照處分時
      ，吊扣或吊銷其持有各級車類之駕駛執照」，惟修正後業
      已刪除「吊扣」之規定，改為「汽車駕駛人，因違反本條
      例及道路交通安全規則之規定，受吊銷駕駛執照處分時，
      吊銷其持有各級車類之駕駛執照」，其修正理由乃係舊法
      將違法或違規駕駛人所持有各級車類之駕駛執照一併吊扣
      ，失之過酷，影響人民工作及生活甚鉅，故依修正後之該
      條規定，受吊扣駕駛執照處分時，僅能吊扣違規當時所駕
      車類之駕駛執照，不再吊扣其持有各級車類之駕駛執照，
      僅於受吊銷駕駛執照處分時，始吊銷其持有各級車類之駕
      駛執照。
（三）本件異議人領有聯結車駕駛執照酒後駕駛重型機車之違規
      事實，固屬明確，惟依上開規定之修正意旨，異議人縱未
      領有重型機車駕駛執照可供吊扣，亦不得率爾吊扣異議人
      現尚有效之其他各級駕駛執照，原處分機關未審酌新修正
      之法律規定，亦未查明異議人是否領有重型機車駕駛執照
      ，逕予裁處吊扣駕駛執照12個月，復未依「違反道路交通
      管理事件統一裁罰基準及處理細則」第43條第2 項第3 款
      規定，記明應受吊扣駕駛執照之名稱，均有可議，是異議
      人此部分異議為有理由，應由法院將此部分之處分撤銷，
      由原處分機關查明異議人是否領有依法可供吊扣之駕駛執
      照後，另為適法之處分。至原處分機關裁處異議人罰鍰合
      計31,800元部分，於法並無不合，異議人此部分異議為無
      理由，應予駁回。
四、經核原裁定於法並無不合，抗告意旨，雖指稱：道路交通管
    理處罰條例裁處吊扣駕駛執照之目的，並非僅為處罰違反道
    路交通管理事件之行為人，尚有暫時禁止行為人於道路上駕
    駛，以免其短期內再犯之意，以避免駕駛人於短期內駕駛動
    力交通車輛行駛於道路，而危及一般用路者，諸此一考量公
    眾用路安全之立法，與個人生存、工作權之保障，兩相權衡
    所保護之利益，堪認上開吊扣駕駛執照之規定，尚在立法機
    關之立法裁量權限範圍內，並無顯然侵害異議人之生存權及
    工作權。本件異議人領有普通大貨車駕駛執照，既係酒後騎
    乘重型機車違規而遭取締，則依規定吊扣其普通大貨車駕駛
    執照，於法自無不合，原裁定尚有未當云云。惟查依修正後
    道路交通管理處罰條例第68條規定，本件原處分機關尚不得
    對受處分人逕行吊扣其聯結車駕駛執照，至為明確。抗告意
    旨，仍執前詞，指摘原裁定不當，難認有理由，應予駁回。
據上論斷，應依道路交通案件處理辦法第26條，刑事訴訟法第41
2 條，裁定如主文。
中　　華　　民　　國　　96　　年　　10　　月　　26　　日
                  刑事第三庭    審判長法  官  周賢銳
                                      法  官  黃仁松
                                      法  官  謝宏宗
以上正本證明與原本無異。
本裁定不得再抗告。
中　　華　　民　　國　　96　　年　　10　　月　　29　　日
　　　　　　　　　　　　　　　　　　　書記官  熊惠津
                                                      Q
